臺灣雲林地方法院民事判決
111年度重訴字第52號
原      告  張水金  
訴訟代理人  林俊欽律師
被      告  洪嘉良  
上列當事人間請求債務人異議之訴事件，本院於民國111年9月8
日言詞辯論終結，判決如下：
    主  文
本院一一一年度司執字第一五四五八號給付票款強制執行事件對
原告所為之強制執行程序，應予撤銷。
被告不得持臺灣臺中地方法院一○八年度司執字第一三八二一二
號債權憑證為原告之財產為強制執行。
訴訟費用由被告負擔。
    事實及理由
一、原告主張：被告持臺灣臺中地方法院108年度司執字第13821
    2號債權憑證（下稱系爭債權憑證），向鈞院聲請強制執行
    原告所有之財產，現由鈞院以111年度司執字第15458號給付
    票款執行事件執行中。惟系爭債權憑證所載債權為被告對原
    告之票款請求權，而該票款請求權早已罹於時效，原告自得
    對被告提起債務人異議之訴，以排除該執行名義之執行。為
    此，原告依強制執行法第14條規定提起本件訴訟，請求撤銷
    鈞院111年度司執字第15458號強制執行事件之執行程序，並
    請求被告不得持系爭債權憑證對原告之財產為強制執行等語
    。
    並聲明：如主文所示。
二、被告則以：兩造於民國97年7月2日簽訂協議書，原告向被告
    借款新臺幣（下同）1,700萬元，後來協商減為1,000萬元，
    原告一直表示要清償，但後來並未清償，被告一直找不到原
    告，希望能繼續強制執行，也希望原告能出面清償債務，不
    同意撤銷執行程序等語，資為抗辯。
　　並聲明：原告之訴駁回，訴訟費用由原告負擔。
三、兩造不爭執之事實：
  ㈠被告持臺灣臺中地方法院108年度司執字第138212號債權憑證
    為執行名義，聲請對原告為強制執行，經本院以111年度司
    執字第15458號給付票款執行事件執行中，迄今尚未執行終
    結。
  ㈡被告前於86年間向臺灣臺中地方法院聲請對原告為本票裁定
    ，經臺灣臺中地方法院以86年度票字第5598號、86年度票字
    第12293號本票裁定准予強制執行，被告於87年2月10日持本
    票裁定向本院民事執行處聲請強制執行原告財產，經本院以
    87年度執字第557號執行事件執行後，於88年4月28日核發債
    權憑證。嗣後被告於103年11月12日聲請拍賣抵押物裁定，
    經本院以103年度司拍字第127號裁定准許。被告之後於108
    年11月29日向臺中地方法院聲請強制執行，經臺中地方法院
    以108年度司執字第138212號執行事件執行後，於108年12月
    4日核發債權憑證。
四、得心證之理由： 
　　本件之爭點在於被告所持臺灣臺中地方法院108年度司執字
    第138212號債權憑證所載被告對於原告之票款請求權，是否
    已經罹於時效而消滅？原告請求撤銷本院111年度司執字第1
    5458號執行事件之執行程序，有無理由？原告主張被告不得
    持臺灣臺中地方法院108年度司執字第138212號債權憑證對
    原告為強制執行，有無理由？　　
  ㈠被告執有原告所簽發如附表所示本票，經被告於86年4月17日
    、86年9月1日向臺灣臺中地方法院聲請本票裁定，經臺灣臺
    中地方法院分別以86年度票字第5598號、86年度票字第1229
    3號本票裁定准予強制執行。嗣被告於87年2月10日持本票裁
    定聲請對原告之財產為強制執行，經本院以87年度執字第55
    7號執行事件執行後，於88年4月28日核發債權憑證。嗣被告
    聲請對原告之財產為強制執行，經本院以103年度司執字第3
    4033號執行事件執行後，經被告撤回執行。嗣後被告對原告
    聲請拍賣抵押物裁定，經本院於103年11月27日以103年度司
    拍字第127號裁定准許在案。之後，被告於108年11月29日持
    臺灣臺中地方法院86年度票字第12293號本票裁定為執行名
    義，聲請臺灣臺中地方法院對原告之財產為強制執行，經臺
    灣臺中地方法院以108年度司執字第138212號執行事件執行
    後，於108年12月4日核發債權憑證。被告於111年4月29日持
    臺灣臺中地方法院108年度司執字第138212號債權憑證聲請
    對原告之財產為強制執行，經本院以111年度司執字第15458
    號給付票款執行事件執行中，迄今尚未終結，有本院執行事
    件索引卡查詢表及臺灣臺中地方法院非訟事件索引卡查詢表
    、執行事件索引卡查詢表附於本院109年度重訴字第71號塗
    銷抵押權設定登記民事卷可稽，並經本院依職權調取本院10
    9年度重訴字第71號民事卷、本院111年度司執字第15458號
    執行卷核閱無訛，並為兩造所不爭執，自堪信為真實。
  ㈡按票據法第22條第1項規定，票據上之權利，對本票發票人，
    自到期日起算，三年間不行使，因時效而消滅。查附表所示
    本票為原告所簽發，發票日均為84年11月28日，到期日均為
    86年5月30日，是被告對原告之票款請求權消滅時效，原則
    上自發票日86年5月30日起算3年，於89年5月30日屆滿。被
    告抗辯時效有法定中斷事由，或原告有拋棄時效利益等語，
    應就此有利於己之事實負證明之責。
  ㈢按民法第129 條規定，消滅時效，因下列事由而中斷：⒈請求
    、⒉承認、⒊起訴；下列事項，與起訴有同一效力：⒈依督促
    程序，聲請發支付命令、⒉聲請調解或提付仲裁、⒊申報和解
    債權或破產債權、⒋告知訴訟、⒌開始執行行為或聲請強制執
    行。民法第130 條規定，時效因請求而中斷者，若於請求後
    六個月內不起訴，視為不中斷。查被告以附表所示本票聲請
    臺灣臺中地方法院裁定准予強制執行，非屬民法第129 條所
    定承認、起訴之消滅時效中斷事由，但可解為於臺灣臺中地
    方法院送達本票裁定於原告時，視為被告對原告為履行之請
    求，惟被告未於請求後六個月內起訴，時效視為不中斷。次
    按，消滅時效因開始執行行為或聲請強制執行而中斷；時效
    因聲請強制執行而中斷者，若撤回其聲請，視為不中斷；時
    效中斷者，自中斷之事由終止時，重行起算，民法第129條
    第2項第1款、第5款、第136條第2項、第137條第1項分別定
    有明文。經查，被告對原告取得本票裁定後，曾於87年2月1
    0日持本票裁定聲請對原告之財產為強制執行，經本院以87
    年度執字第557號執行事件執行後，於88年4月28日核發債權
    憑證。嗣後被告於103年間聲請對原告之財產為強制執行，
    經本院以103年度司執字第34033號執行事件執行後，經被告
    撤回執行，已如前述，則被告對原告之票款請求權，雖因被
    告於87年間聲請強制執行而中斷，惟於88年4月28日經法院
    核發債權憑證後重行起算3年，於91年4月28日屆滿，嗣後被
    告雖於103年間聲請對原告之財產強制執行，惟因被告撤回
    執行，視為不中斷。準此，被告對於原告之票款請求權已經
    罹於時效而消滅，應堪認定。　　
　㈣被告辯稱：原告於97年7月2日與被告簽訂協議書，雙方協議
    兩造間1,000萬元之糾紛，原告願處理土地來償還，並願補
    償被告等語，並提出協議書影本1份為證（見本院卷第87頁
    ）。經查，縱認原告有於時效完成後以協議書承認債務之事
    實，惟時效中斷者，自中斷之事由終止時，重行起算，民法
    第137條第1 項定有明文。被告就附表所示本票之票款請求
    權消滅時效縱於97年7月2日因原告承認債務而中斷，然自斯
    時重行起算時效3 年，消滅時效仍於100年7月2日屆滿，被
    告遲至108年間始持本票裁定聲請臺灣臺中地方法院以108年
    度司執字第138212號強制執行事件中執行，則該票款請求權
    已罹於時效而消滅，原告仍得拒絕給付。又被告雖於108年
    間經臺灣臺中地方法院核發108年度司執字第138212號債權
    憑證，然斯時被告就附表所示本票之票款請求權已罹於時效
    而消滅，消滅時效完成後，即不生消滅時效中斷之問題，並
    非換發債權憑證後，時效即可重行起算。
 ㈤按執行名義成立後，如有消滅或妨礙債權人請求之事由發生，
   債務人得於強制執行程序終結前，向執行法院對債權人提起
   異議之訴。如以裁判為執行名義時，其為異議原因之事實發
   生在前訴訟言詞辯論終結後者，亦得主張之，強制執行法第1
   4條第1項定有明文。所謂消滅債權人請求之事由，例如清償
   、提存、抵銷、免除、混同、債權讓與、債務承擔、更改、
   消滅時效完成、解除條件成就、契約解除或撤銷、另訂和解
   契約，或其他類此之情形；所謂妨礙債權人請求之事由，例
   如債權人同意延期清償、債務人行使同時履行抗辯權等，亦
   包括執行名義所命給付有暫時不能行使，致發生妨礙債權人
   執行請求之事由在內。債務人提起債務人異議之訴，並以排
   除執行名義之執行力為目的，如有理由時，應宣告不許就執
   行名義全部或一部為強制執行（最高法院84年度台上字第199
   4號、94年度台上字第671號判決意旨參照）。準此，強制執
   行法第14條所定債務人異議之訴，係以排除執行名義之執行
   力為目的，故提起此一訴訟之原告，得請求判決宣告不許就
   執行名義為強制執行，以排除該執行名義之執行力，使債權
   人無從依該執行名義聲請為強制執行。
　㈥本件被告於111年間持臺灣臺中地方法院108年度執字第13821
    2號債權憑證聲請對原告之財產強制執行時，附表所示本票
    之票款請求權已經罹於時效而消滅，則原告依民法第144 條
    第1 項規定自得主張時效抗辯拒絕給付，是原告提起本件債
    務人異議之訴，請求撤銷本院111年度司執字第15458 號執
    行事件之強制執行程序，及請求被告不得執臺灣臺中地方法
    院108年度司執字第138212號債權憑證為執行名義對原告強
    制執行，於法均屬有據。
  ㈦綜上所述，原告主張被告據以對原告強制執行之執行名義之
    票款請求權已經罹於時效消滅，並經原告為時效抗辯，則原
    告於本院111年度司執字第15458號執行事件強制執行程序終
    結前，依強制執行法第14條第1項前段之規定，主張有消滅
    或妨礙債權人請求之事由，提起債務人異議之訴，洵屬有據
    。從而，原告請求撤銷本院111年度司執字第15458號執行事
    件強制執行程序，及請求被告不得執臺灣臺中地方法院108
    年度司執字第138212號債權憑證為執行名義對原告強制執行
    ，為有理由，應予准許。
  ㈧本件事證已臻明確，兩造其餘攻擊、防禦方法與舉證，均與
    判決結果不生影響，毋庸一一論述，併此敘明。
五、訴訟費用負擔之依據：民事訴訟法第78條。
中　　華　　民　　國　　111 　年　　9 　　月　　22　　日
                  民事第二庭    法  官  冷明珍

以上正本係照原本作成。
如對本判決上訴，須於判決送達後20日內向本院提出上訴狀。如
委任律師提起上訴者，應一併繳納上訴審裁判費。
中　　華　　民　　國　　111 　年　　9 　　月　　22　　日
                                書記官　黃佑怡

附表：                                                              編號 發  票  日 票面金額    （新臺幣）   到期日 利息起算日 （即提示日） 票據號碼 備考 １ 84年11月28日   2,000,000元 86年5月30日   86年5月30日 6177   ２  84年11月28日   2,000,000元 86年5月30日   86年5月30日    6178   ３  84年11月28日   3,000,000元 86年5月30日   86年5月30日    6180   ４  84年11月28日   3,000,000元 86年5月30日   86年5月30日    6181